臺灣高等法院民事判決
110年度上易字第194號
上  訴  人  彭書桓  



被  上訴人  林育甄  
上列當事人間請求損害賠償事件，上訴人對於中華民國109年12
月15日臺灣新竹地方法院109年度訴字第135號第一審判決提起上
訴，本院於110年5月4日言詞辯論終結，判決如下：
    主      文
上訴駁回。
第二審訴訟費用由上訴人負擔。
    事實及理由
壹、程序方面
    上訴人經合法通知未於言詞辯論期日到場，核無民事訴訟法
    第386條所列各款情形，爰依被上訴人之聲請，由其一造辯
    論而為判決。
貳、實體方面
一、被上訴人主張：兩造於民國106年8月11日結婚，並育有一名
    未成年子女。詎上訴人於婚姻關係存續中之108年間，與訴
    外人許育甄發生婚外情，其等除於通訊軟體LINE中有親暱對
    話外，並於108年10月至11月間分別於旅館及兩造○○○路住家
    內，至少發生4次性行為，復於000年00月00日上訴人生日當
    天共進晚餐且屢有親暱舉動，且許育甄經被上訴人詢問後，
    均已坦承上情。上訴人前揭行為，顯已不法侵害被上訴人基
    於配偶關係之身分法益，且情節重大，並致被上訴人受有精
    神上之痛苦。爰依民法第184條第1項、第195條第3項規定，
    請求上訴人給付新臺幣（下同）25萬元，及自訴之變更追加
    狀繕本送達翌日即109年3月31日起至清償日止，按年息5%計
    算之利息（未繫屬本院部分，不予贅述）。
二、上訴人則以：上訴人與許育甄僅為一般同事朋友關係，其等
    往來互動並無逾越一般男女交往分際之情形，亦未發生性行
    為；許育甄雖承認與上訴人交往並發生性行為，然其係因不
    堪被上訴人之騷擾，始為不實之陳述，且前後說詞不一，自
    不足採信等語，資為抗辯。
三、原審就被上訴人前開請求，為其勝訴之判決，並分別為准免
    假執行之諭知。上訴人不服提起上訴，聲明：㈠原判決不利
    於上訴人部分廢棄。㈡上開廢棄部分，被上訴人於第一審之
    訴及假執行之聲請均駁回。被上訴人答辯聲明：上訴駁回（
    原判決駁回被上訴人逾上開請求部分，未據被上訴人不服提
    起上訴，已告確定）。
四、兩造不爭執事項（見本院卷第72-73頁）：
  ㈠兩造於106年8月11日結婚，共同居住於新竹市○區○○○路000號
    0樓，並育有1名未成年子女。
  ㈡上訴人與許育甄自108年9月起至109年6月間為幼兒園同事，
    且互相加LINE有所聯繫，並均有參與108年10月5日在臺北市
    某酒吧之聚會，又上訴人於108年10月6日凌晨曾開車到北投
    ，並以手機搜尋「北投汽車旅館」資料。
  ㈢上訴人生日為00月00日，108年00月00日當日上訴人與許育甄
    2人單獨在餐廳吃晚餐。
　㈣被上訴人起訴時原列上訴人及許育甄為共同被告，嗣與許育
    甄以3萬元達成和解，而於原審撤回對許育甄之起訴。
五、本院之判斷
  ㈠按因故意或過失，不法侵害他人之權利者，負損害賠償責任
    。故意以背於善良風俗之方法，加損害於他人者亦同；不法
    侵害他人之身體、健康、名譽、自由、信用、隱私、貞操，
    或不法侵害其他人格法益而情節重大者，被害人雖非財產上
    之損害，亦得請求賠償相當之金額。此項規定，於不法侵害
    他人基於父、母、子、女或配偶關係之身分法益而情節重大
    者，準用之，民法第184條第1項、第195條第1項前段、第3 
    項分別定有明文。又配偶因婚姻契約互負誠實之義務，倘配
    偶之一方行為不誠實，足以破壞婚姻關係之圓滿安全及幸福
    者，即屬侵害他方基於配偶關係之身分法益。且侵害配偶權
    之行為，並不以配偶之一方與他人通姦為限，倘配偶之任一
    方與他人間存有逾越普通朋友一般社交行為之不正常往來關
    係，且其行為已逾社會通念所能容忍之範圍，並破壞婚姻共
    同生活之圓滿安全及幸福和諧，即足當之。  
  ㈡被上訴人主張兩造於106年8月11日結婚乙節，為上訴人所不
    爭執。然被上訴人主張上訴人於108年10月至11月間，與許
    育甄在旅館及○○○路住家內，至少發生4次性行為等情，則為
    上訴人所否認。經查：
　1.被上訴人前揭主張，業據證人許育甄於原審到庭結證屬實（
    見原審卷第132-135頁），復有許育甄向被上訴人坦承曾與
    上訴人在旅館內發生性行為之對話錄音光碟及譯文、上訴人
    之手機定位資訊、上訴人以手機搜尋北投汽車旅館之瀏覽紀
    錄等附卷可佐（見原審卷第15-17、54、55頁），自堪認有
    據。
　2.上訴人雖辯稱許育甄係因不堪被上訴人之騷擾，而為前開不
    實之證述云云，並提出其與許育甄間之對話錄音光碟及譯文
    為證（見原審卷第155-156頁），然觀諸上開錄音譯文內容
    ，僅見上訴人反覆向許育甄表示：「就沒有的事，為什麼你
    要亂講」，許育甄則稱：「我怎麼知道你會不會害我」、「
    那他為什麼要告我」、「那為什麼會有刑事糾紛」、「我的
    律師說，我沒有跟你交往過，然後如果有需要你當證人的話
    ，你也要去，你就說沒有，我就說我會回答『有』是因為受到
    她的不堪其擾，所以我騙她」等語，顯屬許育甄前遭被上訴
    人提起刑事告訴後，與上訴人商談應訊策略時所為之對話，
    尚與許育甄於本件原審以證人身分作證，並坦承曾與上訴人
    發生性行為乙事無關，此觀卷附臺灣新竹地方檢察署108年
    度他字第3752號妨害家庭案件109年2月25日訊問筆錄(見原
    審卷第108-113頁)內容，與前揭對話內容如出一轍，亦可印
    證，是上訴人以前揭對話錄音光碟及譯文，指稱許育甄係因
    受被上訴人之騷擾，而於原審為不實之證述云云，自非可採
    。且查，許育甄業於原審證稱係因上訴人後來講了很多不實
    的話，其對於被上訴人感到抱歉，故願意說出實情以彌補被
    上訴人，並非因與被上訴人和解而誣陷上訴人等語（見原審
    卷第135頁），此核與介入他人婚姻者，因事後發現感情遭
    欺騙，常由袒護外遇對象轉為同情受害配偶之心態轉折情形
    ，亦屬相符，自不能僅因許育甄曾於刑事案件中否認上情，
    即認其於原審之證詞為不實；況衡諸常情，倘上訴人與許育
    甄僅為普通朋友，從無發生性行為之情事，彼此間亦無特殊
    仇怨，實難想像許育甄有何任意編造有損自身名節之莫須有
    情節，甚甘冒觸犯刑法偽證罪責之風險，並蒙受需賠償被上
    訴人3萬元精神損害之經濟上不利益，而故意誣陷上訴人之
    必要及可能，是上訴人徒指許育甄於原審之證述不實，並堅
    稱其與許育甄未曾發生性行為云云，自不足採信。
　3.綜上所述，上訴人於兩造婚姻關係存續期間，在前揭時、地
    與許育甄至少發生4次性行為，顯已違反婚姻契約應負之誠
    實義務，並破壞婚姻關係之圓滿安全及幸福，是被上訴人主
    張上訴人以前揭行為，不法侵害被上訴人基於配偶關係之身
    分法益，且情節重大，自屬有據。本院爰斟酌兩造於106年8
    月11日結婚，並於000年0月00日生育1名未成年子女，上訴
    人身為丈夫、父親，卻未謹守自身分際，與許育甄發生多次
    性行為，破壞家庭生活之圓滿幸福，且始終不願坦承實情，
    衡情確足造成被上訴人之精神痛苦；又兩造均為大學畢業，
    被上訴人生產後為全職家庭主婦，現擔任秘書工作，月薪約
    35,000元，上訴人為幼兒園美語老師，月薪約78,000元，名
    下有不動產，暨兩造身分、地位、經濟能力等一切情狀，認
    被上訴人得請求之慰撫金應以50萬元為適當。
　4.復按數人共同不法侵害他人之權利者，連帶負損害賠償責任
    ；債權人向連帶債務人中之一人免除債務，而無消滅全部債
    務之意思表示者，除該債務人應分擔之部分外，他債務人仍
    不免其責任；連帶債務人相互間，除法律另有規定或契約另
    有訂定外，應平均分擔義務，民法第185條第1項、第276條
    第1項、第280條前段分別定有明文。從而，債權人與連帶債
    務人中之一人成立和解，如無消滅其他債務人連帶賠償債務
    之意思，而其同意債權人賠償金額超過「依法應分擔額」（
    同法第280條）者，因債權人就該連帶債務人應分擔之部分
    ，並無作何免除，對他債務人而言，固僅生相對之效力而無
    上開條項之適用，但其應允債權人賠償金額如低於「依法應
    分擔額」時，該差額部分，即因債權人對其應分擔部分之免
    除而有該條項規定之適用，並對他債務人發生絕對之效力（
    最高法院98年度台抗字第200號裁定意旨參照）。另關於共
    同侵權行為連帶債務人間之分擔義務，民法雖未設規定，然
    基於公平原則，及任何人均不得將基於自己過失所生之損害
    轉嫁他人承擔之基本法理，自應類推適用民法第217條關於
    與有過失之規定，依各加害行為對損害之原因力及與有過失
    之輕重程度，以定各連帶債務人應分擔之義務，始屬公允合
    理。經查：
　⑴上訴人於兩造婚姻關係存續期間，與許育甄至少發生4次性行
    為，前已詳述，且許育甄知悉上訴人為有配偶之人，亦據其
    於原審證述屬實（見原審卷第135頁），則上訴人與許育甄
    應屬共同侵害被上訴人基於配偶關係之身分法益甚明，揆諸
    前揭規定，自應負連帶賠償之責。又經本院斟酌上訴人與許
    育甄所為前揭侵權行為之態樣及方式並無不同，對婚姻制度
    未予尊重之心態，及對兩造間婚姻關係之破壞，暨造成被上
    訴人所受精神上痛苦，在程度上亦無顯著差別，認上訴人與
    許育甄就本件損害之原因力尚屬均同，應各負1/2之賠償責
    任。
　⑵又查，被上訴人業與許育甄達成和解，雙方同意由許育甄賠
    償被上訴人3萬元，被上訴人則拋棄對許育甄之其他請求，
    此為兩造不爭之事實（見兩造不爭執事項㈣）。而承前所述
    ，許育甄就被上訴人得請求之慰撫金50萬元，應負擔之責任
    比例為1/2即25萬元，換言之，即許育甄和解之賠償金額低
    於其依法應分擔之金額，則參照前揭規定及說明，就該差額
    部分，即屬被上訴人對許育甄應分擔部分之免除，上訴人亦
    得免除責任，惟上開範圍外原應由上訴人負擔之部分，上訴
    人仍不免其責任，被上訴人自仍得請求上訴人賠償25萬元（
    50萬－25萬＝25萬）。　
六、綜上所述，被上訴人依民法第184條第1項、第195條第3項規
    定，請求上訴人給付25萬元，及自訴之變更追加狀繕本送達
    翌日即109年3月31日（見原審卷第145、146頁）起至清償日
    止，按年息5%計算之利息，洵屬正當，應予准許。從而原審
    為上訴人敗訴之判決，並無不合。上訴論旨指摘原判決不當
    ，求予廢棄改判，為無理由，應駁回其上訴。
七、本件事證已臻明確，兩造其餘之攻擊或防禦方法及所用之證
    據，經本院斟酌後，認為均不足以影響本判決之結果，爰不
    逐一論列，附此敘明。
八、據上論結，本件上訴為無理由，依民事訴訟法第449條第1項
    、第78條、第463條、第385條第1項前段，判決如主文。
中　　華　　民　　國　　110 　年　　5 　　月　　18　　日
                  民事第二十庭  
                        審判長法  官  周祖民
                              法  官  林玉蕙
                              法  官  馬傲霜
正本係照原本作成。
不得上訴。
中　　華　　民　　國　　110 　年　　5 　　月　　18　　日

    　　　　　　　　　　　　　書記官  崔青菁